【裁判字號】    89,交易,700
【裁判日期】    900129
【裁判案由】    過失傷害
【裁判全文】
臺灣高雄地方法院刑事判決                        八十九年度交易字第七號
    公  訴  人  臺灣高雄地方法院檢察署檢察官
    被      告  丁○○
    選任辯護人  何永福律師
右列被告因過失傷害案件，經檢察官提起公訴（八十九年度偵字第一○八五六號），
本院判決如左：
    主  文
丁○○因過失傷害人，處拘役伍拾日，如易科罰金，以參佰元折算壹日。
    事  實
一、丁○○考領有合格自小客車駕駛執照，於民國八十八年十一月三十日二十三時三
    十分許，駕駛車牌號碼ＹＸ—七二四○號自用小客車，沿高雄市左營區○○○路
    一五六號前由南往北方向行駛，並欲迴轉至對向即由北往南之車道行駛時，本應
    注意汽車行車起步前應注意前後左右有無障礙或車輛行人，並應讓行進中之車輛
    、行人優先通行，及應遵守道路交通標線之指示，復依當時之天候雖為雨天、夜
    間且有照明充足，路面溼潤，但無缺陷、亦無障礙物，且視距良好，即無不能注
    意之情事，竟疏未注意起步前應注意前後左右有無來車或行人，應讓行進中之車
    輛與行人先行，復未注意分向限制線，用以劃分路面成雙向車道，禁止車輛跨越
    行駛，並不得迴轉，適有亦考領有合格重型機車駕駛執照之乙○○駕駛車牌號碼
    ＸＡＯ—六九八號重型機車，後載其姐甲○○，亦沿高雄市左營區○○○路由南
    往北方向騎乘至一五六號前，亦疏未注意車前之人、車動態，即以所騎乘重型機
    車前坐車身之右側踏板區，與丁○○所駕駛之自小客車之左前保險桿及左側大燈
    處發生擦撞後失控滑倒，致後載之乘客甲○○隨車倒地，而受有右膝髖骨韌帶、
    十字韌帶斷裂，及半月板損傷之傷害。於事故發生後，丁○○即報警與呼叫救護
    車將甲○○送醫急救，並將車輛停置於路旁，待處理員警到達事故現場後即告知
    係伊駕車與乙○○所騎乘之機車發生事故，並接受裁判。
二、案經被害人甲○○訴由臺灣高雄地方法院檢察署檢察官偵查起訴。
    理  由
一、訊據被告丁○○固坦承於右揭時、地駕駛上開車號之自小客車與告訴人甲○○之
    妹乙○○所騎乘之重型機車發生擦撞之事故，惟矢口否認有何過失行為，辯稱：
    告訴人之妹乙○○騎乘機車超速，且伊於迴轉時有看清左右來車，見無車時始迴
    轉，已迴轉一半，告訴人之妹乙○○所騎之機車才撞上伊車之車頭。辯護意旨則
    稱：被告係在左營大路一六二號巷口附近迴轉，該巷口並未劃分向限制線，且被
    告在迴轉前有打方向燈，車速亦極為緩慢，係告訴人之妹乙○○騎乘機車超速行
    駛，且未注意車前狀況云云。
二、經查，右揭犯罪事實，業據告訴人甲○○指訴綦詳，及證人即騎乘前開車號之重
    型機車之乙○○在庭證稱︰伊騎車載告訴人甲○○至事故地點前，因被告所駕駛
    之自小客車突然迴轉，伊見狀即跟著往左閃避，仍因躲避不及遭擦撞等語明確（
    見偵查卷第十六頁、第四十一頁背面偵訊筆錄，及本院八十九年九月二十六日訊
    問筆錄），又於事故發生後，被告所駕駛之車輛已移動現場，停置於路旁，告訴
    人所騎乘之機車則倒於交岔路口西側之左營大路西側路邊，車頭朝西、車尾朝東
    ，在左營高幹三十七號路燈與道路垂直線處，前輪距離約零點九公尺、後輪則距
    離約零點四公尺，後輪並距離南向快、慢車道之分隔線約一點六公尺，車身後有
    一攤被害人之血跡，留於南向慢車道上，距離左營大路西側邊線及左營大路一三
    九巷南側邊線之延伸線分別為三公尺與二公尺，此外，告訴人所騎乘之機車車身
    後留有一條刮地痕，長約十四點四公尺，該條刮地痕之起點位於左營大路南向快
    車道上，距離南向慢車道分向線約一點六公尺，車損處則分別為︰被告所駕駛自
    小客車之左前保險桿與大燈等處均有摩擦之刮痕，告訴人之妹乙○○所騎乘之機
    車則係前座車身之右側踏板處受損，此有高雄市○○○○○道路交通事故調查報
    告表一份與事故現場與車損照片五幀附卷可稽，且事故現場所留約十四點四公尺
    長之刮地痕，確係告訴人之妹乙○○之機車滑倒後所留下之刮痕，而在該條機車
    刮痕之起點前是撞擊點，且在快車道上，有證人即至事故現場處理之員警李明彰
    在庭證述明確（見本院八十九年十二月二十日訊問筆錄），又被告所駕駛之車與
    告訴人所騎乘之機車發生擦撞當時之位置係車頭部分已過雙黃線，車身有一部分
    沒有過，此有證人即事故發生當時在現場，有見到事故發生後被告車輛所停位置
    之丙○○於偵查中陳稱明確（見偵查卷第四十頁背面訊問筆錄），足認本件車禍
    事故係因被告駕駛自小客車尚未至左營大路一六二號巷口前，即在路口前劃有雙
    黃線處逕行左轉，復未讓行進中之告訴人所騎乘之機車先行通過，始造成本件車
    禍事故。果如被告所陳其車行駛到一六二號巷口前即未劃雙黃線處始迴轉，因機
    車刮地痕係機車倒地後始造成，則事故現場所留告訴人機車之刮痕應係在左營大
    路一六二號之交岔路口上始符常理，惟參諸前開跡證所呈告訴人所騎乘機車倒地
    之刮地痕，起點係在左營大路南向之快車道上，顯與被告自稱及證人丙○○事後
    於本院調查時所稱被告車在雙黃線前之交岔路口處迴轉之情不符，是被告所辯應
    係飾卸之詞，不足採信。
三、按分向限制線，用以劃分路面成雙向車道，禁止車輛迴轉；而駕駛人行車起步前
    應注意前後左右有無障礙或車輛行人，並應讓行進中之車輛行人優先通行，並應
    遵守道路標交通標線之指示；又車輛行駛時，駕駛人應注意車前狀況，並採取必
    要之安全措施，道路交通標誌標線號誌設置規則第一百六十五條第一項及道路交
    通安全規則第八十九條第六款、第九十條與第九十四條第三項分別定有明文。被
    告既為汽車駕駛人自應注意前揭規定並遵守之，依事故發生當時之天候雖為雨天
    、夜間但有照明充足，路面溼潤，但無無缺陷、亦無障礙物，且視距良好，即無
    不能注意之情事，竟疏未注意雙黃線之設制係禁止迴車，且於起步迴轉時未注意
    左右來車，讓行進中之車輛先行即逕行迴轉，致肇本件車禍，揆諸前開規定，被
    告應負過失責任甚明。且本件車禍事故經送請鑑定與覆議，均認被告在設有雙黃
    線處迴轉，為本件車禍事故之肇事原因，此分別有高雄市政府建設局車輛行車事
    故鑑定委員會於八十九年六月十二日，以八九高市車鑑字第四四八七號函所檢附
    之鑑定意見及高雄市車輛行車事故覆議鑑定委員會於八十九年七月六日，以八九
    高市覆字第零四四號所附之覆議意見各一份在卷可參。又告訴人因本件車禍受有
    右膝髖骨韌帶、十字韌帶斷裂，及半月板損傷之傷害，有長庚紀念醫院所開立之
    診斷證明書四紙附卷可憑，是告訴人之傷害與被告之過失行為間顯有相當因果關
    係。而告訴人之妹乙○○雖未注意車前之人、車動態，對於本件事故之發生亦有
    疏失，然並不因之解免被告前述之過失行為。至於告訴人之妹乙○○於事故發生
    前，所騎乘機車當時之車速究為多少？是否有超過該路段限速每小時四十公里之
    時速？證人丙○○僅稱告訴人方面騎乘機車之車速很快云云，但證人丙○○當時
    是在事故發生之對面車道，對於告訴人方面所騎乘機車之車速實際究為多少？證
    人丙○○是否有看到？又得否確定車速？不無疑問，是證人丙○○就告訴人方面
    騎乘機車之車速部分，顯係個人意見之詞，並不足採，故尚不足為有利於被告之
    認定。綜上所述，被告所辯及辯護意旨均係卸責之詞，洵無足採，犯行堪以認定
    ，應依法論科。
四、核被告丁○○所為，係犯刑法第二百八十四條第一項前段之過失傷害罪。又被告
    於肇事後，於處理事故之員警至現場調查時，即自承為肇事者，並接受裁判，此
    有證人即處理員警李明彰在庭證述明確，核與刑法第六十二條前段規定之自首相
    符，依法應減輕其刑。爰審酌被告有未遵守道路交通標線之指示及起步前未讓行
    進中之車輛先行之過失程度，告訴人方面亦有疏未注意車前狀況之過失，被告之
    過失行為所造成告訴人之損害，又被告之素行良好，有本院被告院內索引卡紀錄
    表及台灣高等法院被告全國前案紀錄表各一份在卷足憑，在庭態度尚佳，惟尚未
    賠償告訴人所受之損害等一切情狀，量處如主文所示之刑。又被告於犯罪後，刑
    法第四十一條於九十年一月四日修正，並於同月十日公布施行，有關易科罰金之
    部分，範圍擴大為罪重本刑五年以下有期徒刑之罪，惟與被告所犯之罪比較後並
    不影響，依刑法第二條第一項前段之規定，應適用裁判時之刑法第四十一條第一
    項規定，並諭知易科罰金之折算標準。
據上論斷，應依刑事訴訟法第二百九十九條第一項前段，刑法第二條第一項前段、第
二百八十四條第一項前段、第六十二條前段、第四十一條第一項，罰金罰鍰提高標準
條例第一條前段、第二條，判決如主文。
本案經檢察官周天畏到庭執行職務。
中      華      民      國    九十      年      一      月    二十九    日
                            臺灣高雄地方法院交通法庭
                                法    官  程克琳
右正本證明與原本無異。
如不服本判決，應於判決送達後十日內，向本院提出上訴狀。
                                書 記 官  梁瑜玲
中    華    民    國      九十      年      一      月      三十      日
【附錄本案論罪科刑法條】
刑法第二百八十四條第一項︰
因過失傷害人者，處六月以下有期徒刑、拘役或五百元以下罰金。致重傷者，處一年
以下有期徒刑、拘役或五百元以下罰金。


司法院資訊處製作；財團法人民間司法改革基金會備份。
